臺灣新竹地方法院刑事判決　　　　　　　
                                      109年度訴字第908號
公  訴  人  臺灣新竹地方檢察署檢察官
被      告  謝志航



上列被告因詐欺案件，經檢察官提起公訴（109年度偵字第6938
號），被告於本院準備程序中就被訴事實為有罪之陳述，經本院
合議庭評議後裁定由受命法官獨任行簡式審判程序，判決如下：
    主  文
戊○○犯如附表一各編號「罪名及宣告刑」欄所示之罪，各處如附
表一各編號「罪名及宣告刑」欄所示之刑。應執行有期徒刑壹年
貳月。緩刑參年，緩刑期間付保護管束，並應履行如附表二所示
調解筆錄內容及於本判決確定後壹年內完成法治教育貳場次。
未扣案之犯罪所得新臺幣壹仟貳佰元沒收，如全部或一部不能沒
收或不宜執行沒收時，追徵其價額。
    事  實
一、戊○○於民國109年1月間，因在網路獲悉提領現金之兼職訊息
    ，因而允諾擔任持提款卡至不特定金融機構提款機提領被害
    人遭詐騙款項，俗稱「車手」角色之工作，並約定報酬為每
    日新臺幣（下同）1,200元，謀議既定，戊○○及其所屬之詐
    騙集團，意圖為自己不法之所有，基於3人以上共同詐欺取
    財之犯意聯絡，先由其他真實姓名年籍不詳之成年詐騙集團
    成員以如附表一各編號所示之詐欺方式，詐得如附表一各編
    號所示被害人之款項後，戊○○則依真實姓名年籍不詳、綽號
    「Johnson」之成年詐騙集團成員指示，於109年3月15日前
    ，在桃園市中壢火車站，取得郭佩芸(所涉幫助詐欺取財罪
    業經臺灣臺北地方檢察署以109年度偵字第17363號為不起訴
    處分)所申設之台北富邦商業銀行帳號000-000000000000號
    帳戶(下稱台北富邦銀行帳戶)之金融卡後，再於附表一所示
    之時間，提領附表一所示之金額，嗣後再前往指定處所交付
    上揭贓款予「Johnson」，嗣經甲○○、丁○○、乙○○、丙○○查
    覺受騙報警處理，警調閱自動櫃員機畫面循線查悉上情。
二、案經甲○○、乙○○及丙○○訴由新竹縣政府警察局新湖分局報告
    臺灣新竹地方檢察署檢察官偵查起訴。
    理  由
壹、程序部分
　　被告戊○○所犯刑法第339條之4第1項第2款之三人以上共同犯
    詐欺取財罪，非死刑、無期徒刑、最輕本刑為3年以上有期
    徒刑之罪，或高等法院管轄第一審之案件，被告於本院準備
    程序進行中，就被訴事實為有罪之陳述，經告以簡式審判程
    序之旨，並聽取檢察官及被告之意見後，經本院合議庭評議
    後認合於刑事訴訟法第273條之1第1項之規定，裁定進行簡
    式審判程序。又依刑事訴訟法第273條之2、同法第159條第2
    項規定，簡式審判程序不適用傳聞法則有關限制證據能力之
    相關規定，附予敘明。
貳、實體部分
一、上開犯罪事實，業據被告於本院準備程序及簡式審判程序中
    坦承不諱（見本院109年度訴字第908號卷《下稱本院卷》第18
    9頁、第201頁），核與證人陳宇詳、吳昱辰於警詢時之證述
    、證人即被害人甲○○、丁○○、乙○○、丙○○於警詢時之證述情
    節相符（見新竹地檢署109年度偵字第6938號偵查卷《下稱10
    9偵6938卷》第11至15頁、第20至21頁、第25至26頁、第29至
    30頁、第33至33之1頁），復有被告提領畫面照片9張、路口
    監視器畫面照片4張、上揭台北富邦銀行帳戶歷史交易明細
    資料、證人甲○○之內政部警政署反詐騙諮詢專線紀錄表、新
    竹市警察局第二分局關東橋派出所受理詐騙帳戶通報警示簡
    便格式表、證人甲○○之存摺影本、證人丁○○之內政部警政署
    反詐騙諮詢專線紀錄表、新北市政府警察局汐止分局汐止派
    出所受理詐騙帳戶通報警示簡便格式表、證人乙○○之內政部
    警政署反詐騙諮詢專線紀錄表、臺中市政府警察局霧峰分局
    四德派出所受理詐騙帳戶通報警示簡便格式表、證人丙○○之
    內政部警政署反詐騙諮詢專線紀錄表、臺中市政府警察局太
    平分局坪林派出所受理詐騙帳戶通報警示簡便格式表、台新
    銀行自動櫃員機交易明細表各1份（見109偵6938卷第16至19
    頁、第22至24頁、第27至28頁、第31至32頁、第34至38頁）
    等件在卷可稽，足認被告上開任意性之自白核與事實相符，
    堪以採信。綜上，本案事證明確，被告犯行洵堪認定，均應
    依法論科。
二、論罪科刑：
（一）核被告如附表一各編號所為，均係犯刑法第339條之4第1
      項第2款之三人以上共同犯詐欺取財罪。
（二）按共同正犯，係共同實行犯罪行為之人，在共同意思範圍
      內，各自分擔犯罪行為之一部，相互利用他人之行為，以
      達其犯罪之目的，其成立不以全體均參與實行犯罪構成要
      件之行為為要件，其行為分擔，亦不以每一階段皆有參與
      為必要，倘具有相互利用其行為之合同意思所為，仍應負
      共同正犯之責。查本案詐欺取財犯罪型態，係需由多人縝
      密分工方能完成之集團性犯罪，故詐騙集團成員彼此間雖
      因分工不同而未必均認識或確知彼此參與分工細節，然既
      參與該詐騙集團取得被害人財物之全部犯罪計劃之一部分
      行為，相互利用其一部行為，以共同達成不法所有之犯罪
      目的，是被告之行為未逾越合同意思之範圍，自應對其參
      與期間所發生詐欺之犯罪事實，共負其責。故被告與詐騙
      集團其餘真實姓名年籍不詳之成年人間，具犯意聯絡與行
      為分擔，為共同正犯。
（三）被告所犯前開如附表一所示4次加重詐欺取財罪間，犯意
      各別，行為互殊，應予分論併罰。
（四）爰審酌被告正值青壯，身強體健，竟僅因經濟壓力，為求
      快速累積財富，無視近年來詐欺案件頻傳，行騙手段日趨
      集團化、組織化、態樣繁多且分工細膩，每每造成廣大民
      眾受騙，損失慘重，更嚴重損及我國國際形象，而仍加入
      詐騙集團，為詐欺之犯行，助長詐騙歪風，擾亂金融秩序
      ，增加犯罪查緝之困難，並已造成被害人或告訴人財物損
      失，實屬不該；惟念其坦認犯行之犯後態度，兼衡被告自
      述其高中畢業之智識程度、案發時職業為旅遊業導遊、因
      疫情關係現在跑短程客戶接送、離婚、有3名未成年子女
      、目前與友人同住、未成年子女則住教會、收入只夠基本
      開銷，有多餘的錢就會給小孩，現還有車貸、信貸在繳之
      經濟狀況（見本院卷第201頁），暨其犯罪之動機、目的
      、手段、素行、於本案所擔任之犯罪角色、參與程度，業
      已與被害人甲○○達成調解（見本院卷第77至78頁），並參
      酌被害人丁○○、乙○○、丙○○之意見（見本院卷第157頁、
      第179頁）等一切情狀，分別量處如附表一各編號「罪名
      及宣告刑」欄所示之刑，並考量被告所犯如附表一所示之
      4罪，均係於109年3月15日所為，時間密接，犯罪手段與
      態樣相同，同為侵害財產法益，所擔任之角色均相同，復
      參諸刑法第51條第5款係採限制加重原則，而非累加原則
      之意旨，定其應執行之刑如主文所示。
三、緩刑宣告之說明：
　　末查，被告於前案執行完畢後5年內未曾因故意犯罪受有期
    徒刑以上刑之宣告，有臺灣高等法院被告前案紀錄表在卷可
    稽（見本院卷第213至215頁），其因一時失慮致罹刑章，犯
    後坦承犯行，堪認具有悔意，並已與告訴人甲○○達成調解，
    有本院調解筆錄在卷可佐（見本院卷第77至78頁），衡量被
    告參與詐騙集團時間不長、程度不深、實際分得之不法所得
    僅1,200元等節，認被告經此偵、審程序及刑之宣告後，應
    知警惕而無再犯之虞，是本院認原審所宣告之刑以暫不執行
    為當，爰依刑法第74條第1項第2款之規定諭知緩刑3年，以
    勵自新。又為矯正被告之法治觀念，督促其日後知曉尊重法
    治、謹言慎行，並確保被告能依上開調解筆錄內容確實履行
    ，以兼顧告訴人之權益，本院認除前開緩刑宣告外，實有賦
    予一定負擔之必要，併予諭知被告應履行如附表二所示調解
    筆錄內容，及於本判決確定後1年內接受法治教育2場次，並
    依同法第93條第1項第2款規定，於緩刑期間應付保護管束，
    如被告違反上開本院所定負擔且情節重大，足認原宣告之緩
    刑難收其預期效果，而有執行刑罰之必要者，依刑法第75條
    之1第1項第4款之規定，得撤銷其緩刑宣告，附此敘明。
四、沒收之說明：
（一）按犯罪所得，屬於犯罪行為人者，沒收之，於全部或一部
      不能沒收或不宜執行沒收時，追徵其價額；犯罪所得已實
      際合法發還被害人者，不予宣告沒收或追徵，刑法第38條
      之1第1項前段、第3項、第5項定有明文。又按基於「任何
      人不得保有不法行為之獲利」原則，對於因犯罪造成之財
      產利益不法流動，應藉由「沒收犯罪利得」法制，透過類
      似不當得利之衡平措施，使之回歸犯罪發生前的合法財產
      秩序狀態。從而若被害人因犯罪受害所形成之民事請求權
      實際上已獲全額滿足，行為人亦不再享有因犯罪取得之財
      產利益，則犯罪利得沒收之規範目的已經實現，自無庸宣
      告犯罪利得沒收、追徵。惟若被害人就全部受害數額與行
      為人成立調（和）解，然實際上僅部分受償者，其能否確
      實履行償付完畢既未確定，縱被害人日後可循民事強制執
      行程序保障權益，因刑事訴訟事實審判決前，尚未實際全
      數受償，該犯罪前之合法財產秩序狀態顯未因調（和）解
      完全回復，行為人犯罪利得復未全數徹底剝奪，則法院對
      於扣除已實際給付部分外之其餘犯罪所得，仍應諭知沒收
      、追徵，由被害人另依刑事訴訟法第473條第1項規定聲請
      發還，方為衡平。
（二）被告因本案獲得1,200元之報酬，業據被告於警詢時供承
      在卷（109偵6938卷第7頁反面），是該1,200元自屬被告
      本案之犯罪所得。被告固與被害人甲○○達成和解，並約定
      如附表二所示之調解內容，有本院調解筆錄在卷可稽（見
      本院卷第77至78頁），然因約定分期給付，迄今尚未完全
      給付告訴人甲○○，且未能與被害人丁○○、乙○○、丙○○達成
      和解，為避免其無端坐享犯罪所得，爰就被告未扣案之犯
      罪所得1,200元部分，依刑法第38條之1第1項前段、第3項
      規定沒收之，於全部或一部不能沒收或不宜執行沒收時，
      追徵其價額。至檢察官執行沒收時，如被告已依前述和解
      條件賠償而實際發還予被害人，自應由檢察官另行扣除，
      併此說明。　　　
據上論斷，應依刑事訴訟法第273條之1第1項、第299條第1項前
段，刑法第28條、第339條之4第1項第2款、第51條第5款、第74
條第1項第2款、第2項第3款、第8款、第93條第1項第2款、第38
條之1第1項前段、第3項，判決如主文。　　
本案經檢察官黃翊雯提起公訴、檢察官黃嘉慧到庭執行職務。
中　　華　　民　　國　　110 　年　　7 　　月　　28　　日
                  刑事第五庭    法  官        蔡玉琪
以上正本證明與原本無異。
如不服本判決應於收受本判決後20日內向本院提出上訴書狀，上
訴書狀應敘述具體理由。上訴書狀未敘述上訴理由者，應於上訴
期間屆滿後20日內補提理由書狀於本院(均須按他造當事人之人
數附繕本 )「切勿逕送上級法院」。 
中　　華　　民　　國　　110 　年　　7 　　月　　28　　日
                                書記官        林汶潔
附錄本案論罪科刑法條：
刑法第339條之4第1項第2款：
犯第339條詐欺罪而有下列情形之一者，處1年以上7年以下有期
徒刑，得併科1百萬元以下罰金：
三人以上共同犯之。 　
　
附表一（時間：民國、幣別：新臺幣）：
編號 被害人 詐騙方式 匯款時間及金額 提領時間、金額 罪名及宣告刑 ㈠ 甲○○  於109年3月15日15時19分許，由詐騙集團成員冒充網路賣家打電話給甲○○詐稱：因為系統錯誤造成訂單誤刷云云，致李衣晴陷於錯誤。 109年3月15日16時21分許，匯款2萬9,999元至上揭台北富邦銀行帳戶。  ①109年3月15日16時35分許，提領2萬元。 ②109年3月15日16時37分許，提領2萬元。 ③109年3月15日16時58分許，提領2萬元。 ④109年3月15日16時59分許，提領2萬元。 ⑤109年3月15日17時00分許，提領2萬元。 ⑥109年3月15日17時01分許，提領2萬元。 ⑦109年3月15日17時19分許，提領1,000元。 ⑧109年3月15日17時56分許，提領2萬元。 ⑨109年3月15日17時57分許，提領9,000元。  戊○○三人以上共同犯詐欺取財罪，處有期徒刑壹年。  ㈡ 丁○○  於109年3月15日15時37分許，由詐騙集團成員冒充網路賣家打電話給丁○○詐稱訂單有誤云云，致丁○○陷於錯誤。 109年3月15日16時22分許，匯款4萬9,989元至上揭台北富邦銀行帳戶。   戊○○三人以上共同犯詐欺取財罪，處有期徒刑壹年。  ㈢ 乙○○ 於109年3月15日15時3分許，由詐騙集團成員冒充網路賣家打電話給乙○○詐稱因工作人員疏失、訂單有誤云云，致乙○○陷於錯誤。  109年3月15日16時30分許，匯款1萬1,223元至上揭台北富邦銀行帳戶。    戊○○三人以上共同犯詐欺取財罪，處有期徒刑壹年。  ㈣ 丙○○ 於109年3月15日15時35分許，由詐騙集團成員冒充網路賣家打電話給丙○○詐稱因網站遭駭客入侵造成訂單有誤云云，致丙○○陷於錯誤。  109年3月15日17時38分許，匯款2萬8,985元至上揭台北富邦銀行帳戶。    戊○○三人以上共同犯詐欺取財罪，處有期徒刑壹年。  

附表二：
本院110年度刑移調字第24號調解筆錄(見本院卷第77頁)： 相對人(即被告)願給付聲請人（即告訴人甲○○）新臺幣（下同）3萬元，給付方式為自民國110年4月10日起至110年9月10日止，共分6期，按月於每月10日前匯款5,000元至聲請人指定之帳號內(詳卷)，如一期不按時履行，視為全部到期。